【裁判字號】    96,簡上,119
【裁判日期】    971112
【裁判案由】    給付票款
【裁判全文】
臺灣屏東地方法院民事判決             96年度簡上字第119號
上  訴  人  乙○○
被上訴人    甲○○
上列當事人間給付票款事件，上訴人對於中華民國96年11月8 日
本院屏東簡易庭96年度屏簡字第329 號第一審判決提起上訴，本
院於民國97年10月29日言詞辯論終結，判決如下：
    主  文
上訴駁回。
第二審訴訟費用由上訴人負擔。
    事 實 及 理 由
一、被上訴人起訴主張：(一)被上訴人經訴外人吳偉亮背書轉讓而
    執有上訴人於民國96年4 月30日簽發、付款人屏東民生路郵
    局、票面金額新臺幣（下同）40萬元之支票1 紙（下稱系爭
    支票），詎屆期於96年4 月30日提示因存款不足未獲付款，
    為此依票據法律關係提起本訴，並請求給付票款金額。(二)對
    上訴人抗辯之陳述：系爭支票是吳偉亮持票向其借錢40萬元
    而交付，並且吳偉亮亦曾告知系爭支票是朋友持票向伊借款
    而拿到，拿到票時已經有第三人背書，故其不是以不相當對
    價取得等語。
二、上訴人則以：系爭支票雖為伊所簽發，惟系爭支票係因受訴
    外人黃明治詐騙為標售「高屏椰子合作社搬遷工程計畫」而
    簽發，發票之初，伊發票後先交由訴外人詹勳偉、黃明治一
    同背書後再交給詹勳偉，詹勳偉再轉交給黃明治，當初連同
    系爭支票在內共簽支票共4 紙，交付建築師之費用，其中1
    張因建築師以面額過高不好運用，而交還上訴人，上訴人並
    另簽發2 張面額20萬元之支票交黃明治轉交建築師，但系爭
    支票遭黃明治挪用，吳偉亮以票貼方式向黃明治取得系爭支
    票，被上訴人再經由吳偉亮背書轉讓系爭支票，而持系爭支
    票請求上訴人給付票款，被上訴人顯係惡意且無償取得或以
    不相當對價取得系爭支票，依票據法第14條規定，被上訴人
    自不得享有票據上權利等語置辯，嗣於一審為敗訴判決，上
    訴，並聲明：原判決廢棄；被上訴人於第一審之訴駁回。
三、被上訴人主張其經吳偉亮背書轉讓而執有上訴人簽發之系爭
    支票，惟屆期提示卻因存款不足未獲付款等情，業據其提出
    核與所述相符之支票及退票理由單各1 紙為證（見原審卷第
    4 頁），而上訴人就系爭支票之真正亦不爭執，堪認系爭支
    票確為上訴人所簽發。
四、被上訴人另主張系爭支票係經由吳偉亮持票借款而持有等詞
    ，上訴人則以前揭情詞置辯，本件有爭執者為：被上訴人是
    否惡意且無償受讓或以不相當對價取得系爭支票？
  (一)按票據行為為不要因行為，執票人不負證明關於給付原因之
    責任，如票據債務人主張執票人取得票據係無對價或以不相
    當對價取得，應由該債務人負舉證責任，有最高法院85年度
    台上字第286 號民事判決可供參考。
  (二)經查，本件上訴人自承系爭支票係交黃明治做為建築師費用
    之用途，被上訴人明知黃明治挪用而無償持有云云，然證人
    吳偉亮已於原審到庭證述：系爭支票是黃明治持票向伊週轉
    借款而交付，之後其再持票向被上訴人借款，被上訴人並交
    付40萬元給伊，拿到票之時黃明治、詹勳偉之票背背書已蓋
    好等語在卷，有原審96年10月25日言詞辯論筆錄可參（見原
    審卷第79-80 頁），吳偉亮持有系爭支票時，既已由黃明治
    背書其上，再由吳偉亮背書後交被上訴人持有，稽之證人吳
    偉亮係背書交付支票一節而觀，其經背書後亦應同負票據背
    書之責任，倘發票人拒絕付款亦可能遭追索求償，故證人所
    證述內容應可信屬實，上訴人固抗辯被上訴人知悉系爭支票
    為黃明治挪用，卻故意無償受讓系爭支票云云，惟就被上訴
    人惡意受讓系爭支票一事，並無法提出任何事證以實其說，
    上訴人抗辯被上訴人惡意或以不相當對價受讓系爭支票云云
    ，不足採信。
五、綜合上述，系爭支票為上訴人所簽發，被上訴人依據票據法
    律關係，請求上訴人給付票款40萬元，及自起訴狀繕本送達
    翌日即96年6 月15日起至清償日止，按年利率百分之6 計算
    之利息，為有理由，應予淮許，原審判決於法並無違誤，上
    訴意旨指摘原判決不當，為無理由，應予駁回。
六、本件判決事證已臻明確，兩造其餘攻擊防禦及舉證，經核與
    本件判決結果無影響，爰不加以一一論擬，附此敘明。
七、據上論結，本件上訴為無理由，依民事訴訟法第436 條之1
    第3項 、第449 條第1 項、第78條，判決如主文。
中    華    民    國    97    年    11    月    12    日
                  民事第二庭  審判長法官  張世賢
                              法      官  胡晏彰
                              法      官  羅森德
以上為正本，係照原本作成。
本判決不得上訴。
                              書  記  官  蔣開屏
中    華    民    國    97    年    11    月    13    日


司法院資訊處製作；財團法人民間司法改革基金會備份。
